【裁判字號】    89,上訴,4522
【裁判日期】    900406
【裁判案由】    誣告等
【裁判全文】
臺灣高等法院刑事判決                          八十九年度上訴字第四五二二號
    上  訴  人
    即  自訴人  乙○○
    被      告  丁○○
右上訴人因被告誣告案件，不服台灣板橋地方法院八十九年度自字第三三號，中華民
國八十九年十月二十三日第一審判決提起上訴，本院判決如左︰
    主  文
上訴駁回。
    理  由
一、本件自訴意旨略以：前案（台灣板橋地方法院檢察署八十七年度偵字第一二一六
    號、台灣板橋地方法院八十七年度訴字第一三０一號）告訴人即本件被告丁○○
    於警訊時並沒有脫衣情節，而在偵查中卻有脫衣情節，顯然是誣陷自訴人。又其
    於警訊時供稱，上面書寫和他詳談，於偵查中卻又說在紙上寫如果二天內不和他
    談給錢的話，與事實相當不符，前後不一，也很明顯的誣陷於自訴人﹔又其所提
    的行程表，八十六年十二月十五日、十二月十七日是住甲○○的住處，而十二月
    二十六日是甲○○住在被告租屋處，二人關係已至明確。且行程表中所載十二月
    十七日不下來則讓全家死，也非事實。再者，被告提到讓伊在合作金庫待不下去
    ，當初能進新莊支庫是寫自訴人之地址，且被告與自訴人在新莊市○○路一八一
    巷二弄二號共住二至三年的時間等語，因認被告涉有刑法第一百六十九條第一項
    之誣告罪嫌。
二、按犯罪事實應依證據認定之，無證據不得推定其犯罪事實，不能證明被告犯罪者
    ，應諭知無罪之判決。刑事訴訟法第一百五十四條、第三百零一條分別定有明文
    。又按刑事訴訟法上所謂認定犯罪事實之證據，係指足以認定被告確有犯罪行為
    之積極證據而言，如未能發現相當證據或證據不足以證明，自不能以推測或擬制
    之方法，以為裁判基礎，認定不利於被告之事實，須依積極證據，苟積極證據不
    足為不利被告之認定時，即應為有利於被告之認定，更不必有何有利之證據（最
    高法院三十年上字第八一六號判例意旨參照）。復按刑法第一百六十九條第一項
    之誣告罪，以行為人意圖他人受刑事或懲戒處分而為虛偽之告訴告發報告者為限
    ，所謂虛偽，係指明知無此事實故意捏造而言（最高法院三十年上字第八一六號
    、四十年台上字第八十八號判例意旨參攷）。
三、訊據被告丁○○堅詞否認有何誣告，被告丁○○辯稱：伊確曾告自訴人妨害自由
    、恐嚇，但其所述是事實，並未誣告，且該案業經判決確定等語。
四、經查：
    (一)自訴人於八十六年十二月三日，在其臺北縣新莊市○○路一八一巷二弄二號一
      樓住處，對被告強拉入房內，控制其自由，強脫衣褲，索款五十萬元，並出言
      恫嚇等；復以傳真內載恐嚇文字之診斷證明書予被告，以加害名譽之事，恐嚇
      被告，使被告心生畏懼危害其安全等犯行，業經台灣板橋地方法院以八十七年
      度訴字第一三０一號判決有期徒刑一年三月，嗣分別經本院以八十八年度上訴
      字第四五六三號及最高法院以八十九年度臺上字第二八四八號，維持原審之判
      決，並持相同之見解，判決駁回自訴人之上訴確定在案，有上述各審判決書、
      臺灣高等法院檢察署刑案紀錄簡覆表在卷可按。復經本院調閱台灣板橋地方法
      院檢察署八十七年度偵字第一二一六號卷、台灣板橋地方法院八十七年度訴字
      第一三０一號卷、本院八十八年度上訴字第四五六三號卷，被告確於偵訊時提
      出之「行程表」上確有記載「不下來則讓全家死」（台灣板橋地方法院檢察署
      八十七年度偵字第一二一六號第八頁）。
    (二)自訴人所指被告於前開偵審時誣告自訴人，被告係基於告訴人之身分於訊問時
      提出相關事證及陳述案情，況該案證人丙○○、甲○○對於自訴人前開被訴事
      實指述甚詳，且自訴人於偵訊時亦坦承有將被告關在房間，亦供認確有傳真被
      告流產診斷書之恐嚇文件及張貼之恐嚇海報（見同上偵查卷第四十二頁）並有
      自訴人簽名之道歉書、保證書，均附卷可憑（見同上偵查卷），顯見被告前訴
      事實非無所憑，並非故意虛構，自難對於自訴人成立誣告罪。至於被告於前案
      偵審時陳述有所不一，然查全辯論意旨，尚非達矛盾之程度，況究其當時受害
      後之心理狀況，難免因情急、害怕以致陳述不全或不清，實屬情理之內，尚難
      執之而論被告誣告。此外，復查無其他積極之證據足證被告確有自訴人所指犯
      行，不能證明被告犯罪，自應諭知無罪判決。
五、原審以不能證明被告犯罪而為無罪之諭知，經核並無不合。自訴人上訴猶以附件
    所示之理由指摘原判決不當，請求將原判決關於被告部分撤銷改判，惟被告並無
    誣告之事實，已如前述，自訴人之上訴為無理由，應予駁回。
據上論斷，應依刑事訴訟法第三百六十八條判決如主文。
中     華     民     國     九十     年     四     月     六        日
                              台灣高等法院刑事第二十四庭
                                  審判長法  官  陳  貽  男
                                        法  官  王  炳  梁
                                        法  官  李  世  貴
右正本證明與原本無異。
如不服本判決應於收受送達後十日內向本院提出上訴書狀，其未敘述上訴之理由者並
得於提起上訴後十日內向本院補提理由書（均須按他造當事人之人數附繕本）。
                                        書記官  魏  汝  萍
中     華     民     國     九十     年     四     月     九        日


司法院資訊處製作；財團法人民間司法改革基金會備份。
